【裁判字號】    97,上更(一),218
【裁判日期】    970910
【裁判案由】    偽造有價證券
【裁判全文】
臺灣高等法院刑事判決             97年度上更(一)字第218號
    上  訴  人
    即  被  告  甲○○
    指定辯護人  本院公設辯護人周君穎
上列上訴人因偽造有價證券等案件，不服臺灣板橋地方法院96年
度訴緝字第100號，中華民國96年9月28日第一審判決（起訴案號
臺灣板橋地方法院檢察署89年度偵緝字第766 號），提起上訴，
經最高法院發回更審（97年度台上字第1358號），判決如下：
    主      文
原判決關於連續偽造有價證券及執行刑部分撤銷。
甲○○犯偽造有價證券罪，處有期徒刑壹年陸月。減為有期徒刑
玖月。
附表編號9偽造支票壹紙，沒收。
    事      實
壹、甲○○原是台北縣蘆洲市○○路426 巷40弄1 號2 樓，來可
    富房屋仲介有限公司（下稱來可富公司）職員，擔任會計業
    務；乙○○則為該公司負責人。
貳、民國88年10月間，甲○○意圖供行使之用，冒用乙○○名義
    ，盜用來可富公司支票章，簽發附表編號9 ，票號
    AR0000000 號，發票日88年11月25日，萬泰商業銀行蘆洲分
    行付款，面額新台幣（下同）5 萬8 千元支票1 紙。
    於88年11月間某日，在來可富公司附近交予不知情的韓立志
    兌領而行使。
參、88年11月29日，因乙○○欲轉帳，而甲○○不知去向，才發
    覺上情。
    理      由
壹、起訴書記載：被告甲○○於88年10、11月間，連續冒用乙○
    ○名義，簽發支票20張，經蒞庭檢察官於原審減縮為附表所
    示9 紙（原審96）。故本院審理範圍應僅止於附表所示9 張
    支票，其中編號1-8部分，犯罪不能證明，詳後述伍。
貳、被告及辯護人對於卷證的證據能力均表示無意見（本院97年
    6月6日準備程序筆錄第3頁）。
參、被告否認犯行，辯稱：編號9 ，5 萬8 千元的支票是經告訴
    人乙○○同意借票等語。經查：
一、被告於偵查中已坦承冒用公司名義開立編號9 的支票及盜用
    印章的事實（偵緝卷10）。
    於原審也供承：「我有偽造公司支票，但不是20張，其中有
    一部份是廠商票，廠商票不一定會開抬頭，已沒印象是哪些
    。上述5 萬8 千元的票（即票號AR0000000） ，我未經乙○
    ○授權而開立、行使，無其他答辯。」等語（原審50）。
二、被告如上供述與告訴人的指訴：
    「未授權被告，被告任意開公司支票。如要開票，須知會我
    。」（他卷54、原審91）。
    「公司支票和印鑑章由被告保管，被告有因要付款給客戶而
    簽發支票給客戶，沒印象被告有跟我借過票，但我提供給檢
    察官的支票影本上的印鑑章都是我真正的印章。被告忽然沒
    來公司上班，也沒辦離職手續，我是後來在她的抽屜找到這
    些支票。」等情相符（原審90）。
三、此外，並有偽造支票影本可憑（原審74頁反面）。
    被告的辯解應屬卸責之詞，不能採信。事證明確，被告犯行
    可以認定。
肆、撤銷改判的理由
一、撤銷原判決的理由
    被告並未偽造附表編號1-8 的支票（詳後述伍），原判決併
    予認定屬被告偽造，應有誤會。
    原判決認定被告行使偽造有價證券的輕行為應為偽造有價證
    券的重行為吸收，不另論罪；卻於論罪欄論述被告併觸犯刑
    法第201 條第2 項行使偽造有價證券罪。
    原判決漏未認定被告的偽造行為所使用的印章究屬盜用或偽
    造。
    被告上訴否認偽造有價證券犯行，雖無理由，基於如上論述
    ，應予撤銷改判。
二、自為判決的論罪科刑理由
（一）被告所為，觸犯刑法第201條第1項偽造有價證券罪。
      盜用印章犯行為偽造有價證券的階段行為；行使偽造有價
      證券的輕度行為吸收於偽造有價證券的重度行為，均不另
      論罪。
（二）被告雖觸犯偽造有價證券罪行，但自承與告訴人原為男女
      朋友關係，負責告訴人公司會計業務，原經得告訴人授權
      具有為公司開立支票的權限，因一時失慮致罹刑章，偽造
      支票僅1 張，金額5 萬8 千元，並非鉅額，對社會經濟及
      交易秩序的影響尚小，犯罪情狀顯可憫恕。所犯為3 年以
      上10年以下有期徒刑重典，情輕法重，因認縱處以法定最
      低刑度，仍嫌過苛，故依刑法第59條規定，減輕刑罰。
（三）審酌被告犯罪的手段、與告訴人的關係、所生危害、犯後
      尚能坦承部分犯行，並斟酌其犯罪動機及智識程度等一切
      情狀，認宜量處如主文所示刑罰，並依法減刑。
（四）附表編號9 偽造的支票，不問屬於犯人與否，應依法宣告
      沒收。
伍、公訴意旨另以：被告並涉偽造附表編號1-8 所示支票犯行。
    經查：
一、刑法第201 條第1 項偽造有價證券罪，除行為人有偽造有價
    證券的客觀行為之外，並以其有供行使之用的主觀上意圖，
    為其犯罪構成要件。最高法院93年台上字第6838號判決參照
    。
二、附表1-8 所示支票均於告訴人公司尋得，均為被告於離職時
    置於辦公桌抽屜內，告訴人對此並不爭執（原審90）。
    尤其編號1 、4 紙支票的票頭並已經剪除，更足認被告並無
    行使的意圖；編號6 的支票，是告訴人公司簽發給付水電行
    的價金，並據告訴人於警詢明確供稱：「此張支票，是我交
    給承包我公司的水電行。」等語（偵6 頁反面）。
    足證被告顯無意圖供行使之用而偽造有價證券的犯行；否則
    ，前述告訴人所指編號1-8 被告簽發的支票，怎可能仍置於
    人告訴人公司抽屜內而由告訴人取回。因此，被告否認此部
    分犯行，應堪採信。
三、此外，查無其他積極證據足以證明被告涉有此部分犯行。公
    訴意旨認與前述論罪科刑部分具有連續犯裁判上一罪關係，
    不另為無罪諭知。
陸、適用法律
一、刑事訴訟法第369條第1項前段、第364條、第299條第1項前
    段。
二、刑法第201條第1項、第205條、第59條。
三、中華民國96年罪犯減刑條例第2 條第1 項第3 款、第3 條第
    1項第15款、第7 條。
中    華    民    國    97    年    9     月    10    日
                  刑事第六庭  審判長法  官  林堭儀
                                    法  官  陳玉雲
                                    法  官  郭豫珍
以上正本證明與原本無異。
如不服本判決，應於收受送達後十日內向本院提出上訴書狀，其
未敘述上訴之理由者並得於提起上訴後十日內向本院補提理由書
（均須按他造當事人之人數附繕本）。
                                    書記官  胡勤義
中    華    民    國    97    年    9     月    11    日
附錄：本案論罪科刑法條全文
中華民國刑法第201條
（有價證券之偽造變造與行使罪）
意圖供行使之用，而偽造、變造公債票、公司股票或其他有價證
券者，處3年以上10年以下有期徒刑，得併科3千元以下罰金。
行使偽造、變造之公債票、公司股票或其他有價證券，或意圖供
行使之用，而收集或交付於人者，處1年以上7年以下有期徒刑，
得併科3千元以下罰金。
附表（支票；付款人均為萬泰商業銀行蘆洲分行）：
1.發票日88年10月16日，票號AR0000000號，面額2500元。
2.發票日88年11月15日，票號AR0000000號，面額20萬元。
3.發票日88年11月10日，票號AR0000000 號，面額6 萬6000元。
4.發票日88年11月5 日，票號AR0000000 號，面額3 萬6580元。
5.發票日88年12月25日，票號AR0000000 號，面額2 萬2000元。
6.發票日88年11月24日，票號AR0000000 號，面額2450元。
7.發票日88年12月2 日，票號AR0000000 號，面額8000元。
8.發票日88年12月2日，票號AR0000000號，面額5萬元。
9.發票日88年11月25日，票號AR0000000 號，面額5 萬8000元。


司法院資訊處製作；財團法人民間司法改革基金會備份。
